臺灣臺東地方法院刑事判決　　　　　　　　　　　　　　九十三年度訴字第二八號
　　公　訴　人　臺灣臺東地方法院檢察署檢察官
　　被　　　告　乙○○
　　指定辯護人　本院公設辯護人甲○○
右列被告因強盜案件，經檢察官提起公訴（九十二年度偵字第一九八三號），本院判
決如左：
    主  文
乙○○竊盜，因防護贓物、脫免逮捕，而當場施以強暴，累犯，處有期徒刑肆年。
    事  實
一、乙○○前因搶奪案件，經法院判處有期徒刑三年六月確定，於民國八十七年八月
    二十五日假釋出獄，並於八十八年十月十四日假釋期滿執行完畢，仍不知悔改，
    復於九十年十一月十三日晚間十時許，在基隆市○○街一○六號前，見丙○○所
    有之車牌號碼ＨＲ─九九九七號自用小客車之鑰匙未拔下，竟萌為自己不法所有
    意圖，進入車內，徒手竊取該自小客車，正當得手後欲離去時，為丙○○發現並
    上前攔阻，乙○○為防護贓物、脫免逮捕，竟當場施以強暴，駕駛該得手之自用
    小客車欲衝撞丙○○，丙○○見狀乃跳上該車之引擎蓋，然乙○○並未因此停車
    ，反基於傷害犯意，駕駛該車繼續前行而將丙○○甩落地面，致丙○○受有右手
    腕、左手肘及左膝蓋多處擦傷，乙○○乃趁隙駕車逃逸。嗣乙○○因另案竊盜罪
    為警查獲時，於前揭準強盜犯行未為任何有偵查犯罪職權之公務員知悉前，不逃
    避接受裁判而向承辦警員主動供出本件犯行後，始查知上情。
二、案經丙○○訴由苗栗縣警察局移送臺灣苗栗地方法院檢察署呈請臺灣高等法院檢
    察署令轉臺灣臺東地方法院檢察署檢察官偵查起訴。
    理  由
一、右揭事實業據被告於警詢、檢察官偵查中及本院審理時均坦白承認，並經告訴人
    丙○○於警詢、檢察官偵查中及本院審理時以遠距訊問方式具結證述明確，復有
    贓物認領保管單一紙、告訴人受傷照片二張在卷可參，足徵被告之自白確與事實
    相符。本件事證已經明確，被告準強盜之犯行堪予認定。
二、告訴人雖指稱當天偷車之歹徒有二人，且其車內尚有皮包（內有現金新臺幣五萬
    元）、金飾及鑽石戒指等物亦遭竊取云云。惟查：
  (一)被告於警詢、檢察官偵查中及本院審理時均供稱係其一人獨自行竊，並堅決否認
    有其他共犯參與，而此部分又僅有告訴人之指訴，並無其他證據可資佐證，故本
    件是否確如告訴人所指有二人共同犯案，已非無疑。且告訴人丙○○於檢察官偵
    查中初稱：被告從後座進入要偷伊的車子，伊看見就趕快拉住車子，被告就倒車
    將伊拖倒，伊爬起來要去擋車子，被告還是加速往前開云云；後又改稱：被告不
    是開車之人，而是倒車時站在路中央說「撞給他死」之人云云；嗣於本院審理時
    則證稱：開車門進入伊車內並開車撞伊的人應該是被告，但事隔已久，伊已記不
    清楚云云，足見告訴人對於二名歹徒之指述內容前後顯有出入，是其指稱偷車之
    歹徒有二人云云，自難遽予採信。
  (二)告訴人所稱其車內尚有皮包、金飾及鑽石戒指等情，並無任何積極證據可供證明
    ，且被告亦堅稱其並未發現也未拿走上開物品，是告訴人該部分指述亦難採信。
三、又被告雖辯稱其行竊時並未事先盤算要衝撞告訴人，且其並未取得任何財物，應
    構成未遂犯云云。惟查：
  (一)被告既自承：伊竊取汽車後開車要前進時，告訴人擋在車前面，伊繼續將車往前
    開，告訴人就立即跳上汽車引擎蓋，伊知道開車逃跑會使告訴人受傷，但當時伊
    心中想要趕快逃跑，所以沒有理會告訴人在引擎蓋上，仍繼續將車往前開，致告
    訴人跌落地上而受傷等語（見本院九十三年三月十七日準備程序筆錄、同年四月
    二十八日審判筆錄），足見被告對於其因防護贓物、脫免逮捕而當場實施強暴行
    為有所認識，並進而決意實行上開強暴行為，其具有準強盜之故意甚明，是被告
    辯稱其並非故意衝撞告訴人云云，不足採信。
  (二)被告將告訴人自引擎蓋上甩落地面後，隨即駕車逃逸乙節，既為被告所自承，足
    見被告已破壞告訴人對於其汽車之持有支配關係，並對該汽車建立新的持有支配
    關係，嗣後該汽車雖遭被告撞壞而棄置，亦不影響被告準強盜既遂之成立，是被
    告辯稱其屬未遂犯云云，顯不足採。
四、核被告竊盜後為防護贓物、脫免逮捕而施以強暴之行為，應依刑法第三百二十九
    條規定，以犯同法第三百二十八條第一項之強盜罪論處；其防護贓物、脫免逮捕
    之強暴行為致告訴人丙○○受傷，係犯同法第二百七十七條第一項之傷害罪。所
    犯上開二罪間有方法結果之牽連關係，應依刑法第五十五條之規定，從一重之準
    強盜罪論處。被告曾因搶奪案件經法院判處有期徒刑三年六月確定，於八十七年
    八月二十五日假釋出獄，嗣於八十八年十月十四日假釋期滿執行完畢，有臺灣高
    等法院被告全國前案紀錄表在卷可按，其受有期徒刑之執行完畢，五年內再犯本
    件有期徒刑以上之罪，為累犯，應依刑法第四十七條之規定加重其刑。又被告在
    其前揭準強盜犯行未為任何有偵查犯罪職權之公務員知悉前，不逃避接受裁判而
    向承辦另案竊盜罪之警員主動供出本件犯行，此業據證人即苗栗縣警察局公館分
    局鶴岡派出所所長庚○○、苗栗縣警察局刑警隊經濟組偵查員丁○○及苗栗縣警
    察局保安隊警員戊○○於本院審理時以遠距訊問之方式具結證述屬實，是被告既
    已向該管公務員申述犯罪事實而不逃避接受裁判，已合於刑法第六十二條前段所
    定對於未發覺之犯罪自首而接受裁判之要件，應依該條規定減輕其刑，並就前揭
    各類加重、減輕事由，依刑法第七十一條第一項之規定，先加後減之。爰審酌被
    告前有搶奪前科，素行不佳，而其年輕力壯，不思努力工作，竟冀望以非法手段
    不勞而獲，且不僅將告訴人之汽車撞壞，並致告訴人受傷，犯罪所生損害非輕，
    及其犯後已坦承犯行，但迄今仍未與告訴人達成和解，賠償其損失等一切情狀，
    量處如主文所示之刑。
五、至被告雖辯稱本件與臺灣高等法院臺中分院九十二年度上訴字第三０七號案件（
    以下簡稱：前案）有連續犯之關係。惟查：
  (一)刑法第三百二十九條之準強盜罪，係指行為人於著手實施竊盜或搶奪之犯罪行為
    時，因遭他人所發覺，行為人或為避免他人追回其所竊或所搶之物，或為避免遭
    到逮捕，或為湮滅其竊盜罪或搶奪罪之犯罪證據，而當場對他人實施強暴脅迫為
    其構成要件，然行為人之竊盜或搶奪行為是否會遭他人發覺，實非行為人事先所
    得預見，因此，準強盜罪應無概括犯意之存在，是數個準強盜犯行間尚難成立連
    續犯；且本件犯罪時間為九十年十一月十三日，而被告前案之準強盜犯行則為九
    十年三月二十一日，二者相隔將近八個月，益徵本件與被告前案之準強盜犯行並
    無連續犯關係。
  (二)按刑法第五十六條所謂「同一之罪名」，係指基於概括之犯意，連續數行為，觸
    犯構成犯罪要件相同之罪名者而言（司法院大法官會議釋字第一五二號解釋參照
    ）。查本件為準強盜案件，其構成要件與被告前案竊盜犯行之構成要件並不相同
    ，是本件與被告前案之竊盜行為亦無連續犯之關係。
  綜上論述，本件與被告前案所犯之準強盜罪及竊盜罪間均無連續犯之關係，被告辯
  稱二者有連續犯之關係云云，不足採信，附此敘明。
據上論斷，應依刑事訴訟法第二百九十九條第一項前段，刑法第三百二十九條、第三
百二十八條第一項、第二百七十七條第一項、第五十五條、第四十七條、第六十二條
前段，罰金罰鍰提高標準條例第一條前段，判決如主文。
本案經檢察官己○○到庭執行職務。
中      華      民      國    九十三    年      八      月     十八     日
                                    臺灣臺東地方法院刑事第一庭
                                        審判長法  官  陳弘能
                                              法  官  黃怡玲
                                              法  官  魏于傑
右正本證明與原本無異。
如不服本判決，應於判決送達後十日內向本院提出上訴狀。（須附繕本）
「切勿逕送上級法院」
                                              書記官  徐源坤
中      華      民      國    九十三    年      八      月     十八     日
附記：
中華民國刑法第三百二十九條
竊盜或搶奪，因防護贓物、脫免逮捕或湮滅罪證，而當場施以強暴脅迫者
，以強盜論。
中華民國刑法第三百二十八條第一項
意圖為自己或第三人不法之所有，以強暴、脅迫、藥劑、催眠術或他法，
至使不能抗拒，而取他人之物或使其交付者，為強盜罪，處五年以上有期
徒刑。
中華民國刑法第二百七十七條第一項
傷害人之身體或健康者，處三年以下有期徒刑、拘役或一千元以下罰金。
